【裁判字號】    89,上易,2654
【裁判日期】    891019
【裁判案由】    恐嚇等
【裁判全文】
臺灣高等法院刑事判決                  八十九年度上易字第二六五四號
    上  訴  人
    即  被  告  丙○○
                乙○○
右上訴人因妨害自由等案件，不服臺灣台北地方法院八十八年度易字第八八七號，中
華民國八十九年六月二十六日第一審判決（起訴案號：臺灣台北地方法院檢察署八十
七年度偵字第一四四一五號）提起上訴，本院判決如左：
    主  文
原判決撤銷。
丙○○、乙○○共同以脅迫使人行無義務之事，各處有期徒刑陸月，如易科罰金均以
佰元折算壹日。
    事  實
一、緣陳郭靜媛與寶鼎國際管理顧問有限公司（以下簡稱寶鼎公司）有新台幣（下同
    ）一千七百萬元之投資債務糾紛，陳郭靜媛託其前夫陳福興及其夫任職之殷商食
    品股份有限公司董事長殷武義代為處理，殷武義另找來丙○○（原名劉添發）、
    乙○○二人出面處理此事。丙○○、乙○○二人為代陳郭靜媛向寶鼎公司索回投
    資款，因找不到寶鼎公司負責人陳志文，竟基於使人行無義務之事之犯意聯絡，
    於民國（下同）八十七年六月六日十七時許，先由乙○○偕同另一不詳姓名之成
    年男子至台北市○○○路○段一五０號寶鼎公司，邀該公司總經理張道堯及副總
    經理甲○○出面解決陳郭靜媛與寶鼎公司之投資債務糾紛，張道堯及甲○○不知
    邀約係陷阱，隨即與乙○○一同至台北市○○街三十六號「維也納西餐廳」，與
    在該址等候之丙○○談判。在談判過程中，丙○○揚言：「若不拿錢出來解決，
    要讓渠等在台灣消失」等語，致使張道堯及甲○○二人同生畏怖之心，在丙○○
    要求下，張、尹二人當場共同開立一千七百萬元本票一張（受款人陳郭美『陳郭
    靜媛本名陳郭美』），並各交出渠等使用之ＣＭ—九七七七號賓士自小客車（登
    記名義人陳志文─嗣由乙○○經陳某同意賣予不知情之蘇河金），及ＣＷ—八八
    八一號日產自小客車（登記名義人黃莉蓉）之鑰匙由渠等開走車輛，以此脅迫方
    式使張道堯、甲○○二人行無義務之事。
二、案經甲○○訴請台北市政府警察局移送臺灣臺北地方法院檢察署檢察官偵查起訴
    理  由
一、上訴人即被告丙○○、乙○○二人於原審均一致辯稱：並無強暴、脅迫行為云云
    ，被告乙○○上訴則辯稱來與回均坐計程車，無強制犯行云云。然查，右揭犯罪
    事實，業據告訴人甲○○於警訊時及偵查、審理中指訴甚詳（偵卷第三至五頁、
    第二十五、二十六、五十九頁，原審卷(一)第三十二頁背面至第三十四頁、第一二
    八頁背面至第一二九頁），核與證人張道堯於檢察官偵訊時證述情節相符（偵卷
    第二十五、二十六頁）。而上訴人即被告丙○○、乙○○二人於偵查、原審均坦
    承：受託代陳郭靜媛向寶鼎公司索回投資款，於八十七年六月六日，邀寶鼎公司
    總經理張道堯及副總經理甲○○至台北市○○街三十六號「維也納西餐廳」談判
    ，張、尹二人當場共同開立一千七百萬元本票一張，並各交出渠等使用之ＣＭ—
    九七七七號賓士自小客車及ＣＷ—八八八一號日產自小客車鑰匙由渠等取走車輛
    等事實不諱 (偵卷第八至十五頁、第四、第七十三至七十五頁；原審卷(一)第二十
    五、第四十七頁背面至第四十八頁、第一三○、一五九頁）。
二、第查被害人張道堯及甲○○二人僅為寶鼎公司總經理及副總經理，渠等二人如非
    受脅迫，不可能共同開立一千七百萬元本票一張，並各自交出渠等使用之ＣＭ—
    九七七七號賓士自小客車及ＣＷ—八八八一號日產自小客車鑰匙由丙○○、乙○○取走車輛。此外，並有張、尹二人共同開立一千七百萬元本票一張（偵卷第六
    十六頁）、ＣＭ—九七七七號賓士自小客車於八十七年六月八日出賣之買賣合約
    書一份（偵卷第三十八頁），及ＣＷ—八八八一號日產自小客車違規相片七張（
    偵卷第六十七至七十頁）影本附卷可稽。另ＣＭ—九七七七號賓士自小客車之所
    有權人為陳志文，業經本院調得原車主為陳志文之汽車新領牌照登記書可稽。本
    件事證明確，被告二人上開所辯：無強暴、脅迫行為云云，係卸責之詞，不足採
    信。渠等二人強制罪犯行，洵堪認定。另起訴書所載張道堯及甲○○二人在丙○○、乙○○二人要脅下，除當場共同開立一千七百萬元本票一張外，又共同開立
    二百萬元保證書一紙，經查該紙保證書僅丙○○（原名劉添發）簽名，張、尹二
    人並未簽名，是公訴人認張、尹二人除當場共同開立一千七百萬元本票一張外，
    又共同開立二百萬元保證書一紙，尚有誤會，附此敘明。
三、核被告丙○○、乙○○二人所為，均係犯刑法第三百零四條第一項之強制罪（起
    訴書未載刑法第三百零四條第一項之強制罪、經蒞庭檢察官當庭追加）。渠等二
    人上述犯行，有犯意之聯絡及行為之分擔，均為共同正犯。被告一強制行為，同
    時使張道堯及甲○○二人受害，係一行為侵害數法益，觸犯數強制罪名，為同種
    想像競合犯，應依刑法第五十五條想像競合犯之規定，從一強制罪處斷。原審論
    處被告等罪刑，原非無見，惟被告等犯罪後已與被害人達成和解，原審不及審酌
    ，於量刑之審酌自有未洽，且被告等經由被害人取得者，非直接取得自小客車，
    而係取得自小客車之鑰匙，再由渠等以鑰匙開走車輛，原判決認係由被害人直接
    交付自小客車，與事實不符，亦有未洽。被告等上訴否認犯罪，固無理由，惟原
    判決既有可議，即屬無可維持，應由本院予以撤銷改判。爰審酌被告丙○○、乙○○二人出面代人索討債務之犯罪動機，在丙○○主導下，竟以脅迫方式，使人
    行無義務事之犯罪手段、所生之危害，犯罪後已與被害人達成和解之態度等一切
    情狀，量論處被告丙○○、乙○○各如主文所示之刑，並均諭知易科罰金折算標
    準。
四、公訴意旨另以：有關被告丙○○、乙○○二人為代陳郭靜媛向寶鼎公司索回投資
    款，竟基於意圖為自己不法所有之犯意聯絡，於八十七年六月六日，先由乙○○
    偕同另一不詳姓名之成年男子，至台北市○○○路○段一五０號寶鼎公司邀該公
    司總經理張道堯及副總經理甲○○，一同至台北市○○街三十六號「維也納西餐
    廳」，與在該址等候之丙○○談判。在談判過程中，丙○○揚言：若不拿錢出來
    解決，要讓渠等在台灣消失等語，致使張道堯及甲○○二人同生畏佈之心，在丙○○要求下，張、尹二人當場共同開立一千七百萬元本票一張及二百萬元保證書
    一紙，並各交出渠等使用之ＣＭ—九七七七號賓士自小客車及ＣＷ—八八八一日
    產自小客車。因認被告二人另涉有刑法第三百四十六條第一項之恐嚇取財之罪嫌
    云云。惟被告丙○○、乙○○二人於審理中均堅詞否認有恐嚇取財之犯行。第查
    本件係被告二人受託代陳郭靜媛出面向寶鼎公司索回投資款，業據陳郭靜媛於警
    訊時陳述甚詳（偵卷第七十七頁至第八十頁）；渠等二人既受託代陳郭靜媛出面
    向寶鼎公司索回投資款，應無不法所有之意圖，亦無得財產上不法利益之故意；
    此外，復查無其他積極證據，足認被告二人有前開被訴恐嚇取財之犯行，此部分
    尚屬不能證明犯罪，惟公訴人認與前述論罪部分有一罪關係，爰不另為無罪之諭
    知。
五、公訴意旨另以：被告丙○○、乙○○二人在取得ＣＭ—九七七七號賓士自小客車
    後，即由乙○○於八十六年六月八日賣給不知情之蘇河金，乙○○並基於偽造文
    書之故意，偽簽張道堯之署押於汽車買賣契約書，致生損害於張道堯本人。因認
    被告二人另涉有刑法第二百十六條第二百十條之行使偽造私文書（蒞庭檢察官當
    庭追加）及刑法第十七條偽造署押之罪嫌云云。惟查，被告丙○○、乙○○二人
    於審理中，均堅詞否認有行使偽造私文書恐嚇取財及偽造署押之犯行。第查本件
    被告乙○○於八十六年六月八日提供ＣＭ—九七七七號賓士自小客車之所有權人
    為陳志文，業經本院調得原車主為陳志文之汽車新領牌照登記書可稽，被告乙○○於八十六年六月八日提供ＣＭ—九七七七號賓士自小客車之所有權人陳志文之
    委託書及陳志文花旗銀行理財密碼四一０八，將ＣＭ—九七七七號賓士小客車，
    賣給蘇河金，業據蘇河金於警訊時（偵卷第三十五至三十七頁、第四十九頁）及
    原審調查時證述甚詳（原審卷(一)第四十頁背面至第四十一頁、第九十九頁背面至
    第一００頁，原審卷(二)第四十六、四十七頁）。另蘇河金亦證稱陳志文之花旗銀
    行理財密碼四一０八，係乙○○在車行當場以電話詢問所得（原審卷(一)第四十一
    頁），衡情，陳志文之花旗銀行理財密碼四一０八，如非ＣＭ—九七七七號賓士
    小客車之所有權人陳志文或使用人張道堯提供，他人無從知曉提供。ＣＭ—九七
    七七號賓士小客車之所有權人陳志文或使用人張道堯，既提供陳志文之委託書及
    陳志文之花旗銀行理財密碼四一０八，供ＣＭ—九七七七號賓士小客車，辦理結
    清銀行貸款，則乙○○代張道堯在汽車買賣契約書上簽名即無偽造文書可言。此
    外，復查無其他積極證據，足認被告二人有前開被訴行使偽造私文書及偽造署押
    之犯行，此部分尚屬不能證明犯罪，惟公訴人認與前述論罪部分有一罪關係，爰
    不另為無罪之諭知。
據上論斷，應依刑事訴訟法第三百六十九條第一項前段、第三百六十四條、第二百九
十九條第一項前段，刑法第二十八條、第三百零四條第一項、第五十五條、第四十一
條、罰金罰鍰提高標準條例第一條、第二條，判決如主文。
本案經檢察官吳國南到庭執行職務。
中    華    民    國    八十九    年       十       月       十九       日
                臺灣高等法院刑事第九庭
                              審判長法  官  李  文  成
                                    法  官  周  盈  文
                                    法  官  官  有  明
右正本證明與原本無異。
檢察官如不服本判決應於收受送達後十日內向本院提出上訴書狀，其未敘述上訴之理
由者並得於提起上訴後十日內向本院補提理由書（均須按他造當事人之人數附繕本）
。
被告不得上訴。
                                    書記官  林  蓓  瑜
中    華    民    國    八十九    年       十       月       二十       日
附錄：本案論罪科刑法條全文
刑法第三百零四條第一項：
以強暴、脅迫使人行無義務之事或妨害人行使權利者，處三年以下有期徒刑、拘役或
三百元以下罰金。


司法院資訊處製作；財團法人民間司法改革基金會備份。
